臺灣臺南地方法院新市簡易庭民事小額判決
                                    110年度新小字第409號
原      告  富華資產管理有限公司


法定代理人  黃意婷  
訴訟代理人  陳嘉珒  
            劉姿伶  
被      告  方瑋淇  



上列當事人間請求給付學費事件，經本院於民國110年9月24日言
詞辯論終結，判決如下：
    主      文
原告之訴駁回。
訴訟費用新臺幣壹仟元由原告負擔。
    事實及理由
一、原告起訴主張：
  ㈠被告於民國97年5月6日報名訴外人聯成電腦有限公司（下稱
    聯成電腦）之課程，並向訴外人遠信國際資融股份有限公司
    （下稱遠信公司）申辦分期付款，簽訂分期付款買賣申請暨
    約定書，就學費總額新臺幣（下同）99,000元，共分36期給
    付，每期應繳2,750元，詎被告逾期未繳，尚欠71,500元未
    繳，屢經催討，置之不理。嗣遠信公司於98年6月17日將上
    開債權讓與聯成電腦，而聯成電腦復於110年1月5日將該債
    權讓與原告。上開借款未定清償期，原告已起訴請求被告清
    償，應認原告至遲於支付命令送達被告之日已催告被告返還
    ，且催告期限迄今已逾1個月，原告請求被告返還借款71,50
    0元，即與民法第478條規定相符，爰依消費借貸及債權讓與
    等法律關係提起本件訴訟。
  ㈡並聲明：被告應給付原告71,500元，及自支付命令送達翌日
    起至清償日止，按週年利率5％計算之利息。
二、被告則辯以：
  ㈠被告固於97年5月6日報名聯成電腦課程，並簽訂分期付款買
    賣申請書暨約定書，惟礙於家庭因素，被告僅上2堂課，且
    仍持續繳交多期款項，被告曾詢問聯成電腦應如何處理該課
    程後續事宜，聯成電腦告知不再繼續繳款即可。豈料，事隔
    13年餘，竟遭原告訴訟請求。原告主張本件係借貸，自應就
    有金錢交付予被告，及兩造間有借貸意思表示互相一致等事
    實負舉證責任。惟依原告提出之分期付款買賣申請書暨約定
    書，該分期付款買賣之當事人為被告與聯成電腦，遠信公司
    與被告間無任何債權債務關係存在。況原告提出之分期付款
    買賣申請書暨約定書中雖尚有於「與經銷商及對保人約定事
    項」之數行十分細小文字，然因字體過小內容不清，難謂被
    告同意為契約內容，對被告顯失公平，依消保法第11條第2
    項、第12條第1項規定，對被告無效。又原告提出之債權讓
    與證明書係遠信公司開立予聯成電腦，該書面尚無被告簽名
    ，亦無遠信公司將貸款交付被告之證明，故債權讓與證明書
    無從證明被告曾向遠信公司借款，亦無從證明遠信有交付借
    款予被告。基上，原告並無法證明被告與遠信公司間有成立
    消費借資契約合意，亦未能證明被告有向遠信公司借得99,0
    00元，故被告與遠信公司間並無任何借款之債權債務關係存
    在，原告所稱遠信公司讓予該借款債權予聯成電腦，聯成電
    腦再將該借款債權讓與原告，均與被告無涉。是原告之請求
    顯無理由。
  ㈡退步言之，縱認原告請求有理由，惟被告係向聯成電腦購買
    電腦課程，聯成電腦出售前開商品予被告，屬商人所從事之
    營業項目，聯成電腦請求被告給付之價款乃商人供給其所從
    事營業項目出售前開商品之代價，依最高法院之見解，縱原
    告主張之本件債權存在，則原告對本件商品之價款請求權，
    依民法第127條第8款規定，其請求權時效為2年。上開買賣
    契約付款期間為36期（即3年，即自被告於97年5月6日簽訂
    買賣契約起算3年至100年5月5日止），依上開規定，原告對
    被告前開商品之買賣價金請求權最遲至102年5月5日止，即
    因不行使而消滅。原告遲至110年4月間始提起本件訴訟，已
    逾2年，其請求顯已罹於時效，被告自得拒絕給付。綜上，
    原告請求顯無理由。
  ㈢並聲明：原告之訴駁回。
三、本院得心證之理由：
  ㈠原告主張被告於97年5月6日向聯成電腦報名電腦課程，費用
    為99,000元，並與遠信公司簽訂分期付款買賣申請書暨約定
    書，約定分期金額99,000元，共分36期，每期應繳金額為2,
    750元，被告已給付27,500元（10期），尚欠71,500元未繳
    ，遠信公司於98年6月17日將該債權讓與聯成電腦，聯成電
    腦復於110年1月5日將該債權讓與原告等情，雖據其提分期
    付款買賣申請書暨約定書、債權移轉證明書、債權讓與證明
    書等資料影本為證（本院卷第41-45頁），被告雖就曾報名
    聯成電腦之電腦課程費用為99,000元，並約定分36期付款，
    每期應繳金額為2,750元，被告已給付27,500元（10期），
    尚欠71,500元未繳不爭執，惟堅詞否認曾向遠信公司申辦分
    期付款，並以上開情詞置辯。
　㈡按稱消費借貸者，謂當事人一方移轉金錢或其他代替物之所
    有權於他方，而約定他方以種類、品質、數量相同之物返還
    之契約，民法第474條第1項定有明文。是以消費借貸契約須
    有金錢之交付及借貸意思表示之相互一致。原告既主張被告
    曾與遠信公司成立消費借貸契約，且遠信公司已將其對被告
    之消費借貸債權輾轉讓與原告，則關於消費借貸契約已成立
    生效之事實，自應由原告負舉證責任。原告雖主張被告係向
    遠信公司申辦信用貸款，成立消費借貸契約云云，惟觀諸原
    告提出由被告簽訂之分期付款買賣申請書暨約定書，其表格
    上方記載「分期付款買賣申請書暨約定書、遠信國際資融股
    份有限公司」等文字，表格之第一欄係「申請人基本資料」
    （內包含申請人姓名、電話、職業等個人基本資料供填寫）
    ，第二欄係「連絡人資料（非保證人）請提供與您不同居所
    之親友資料」，表格中央之「經銷商填寫欄」有「分期內容
    ：商品名稱／型號：電腦課程」、「商品總價：99000」、「
    分期金額：99000」「期數：36」、「每期應繳金額（期付
    款）2750」、「經銷商名稱：聯成－台南」及聯成電腦之蓋
    章，「申請人簽名」欄則有被告之簽名等記載。是由上開內
    容觀之，只能看出被告以申請人身分填寫「分期付款買賣申
    請書暨約定書」，成立分期付款買賣之約定，其內並無「借
    款」、「貸款」等文字，顯然無從認定被告於簽約時係表示
    欲與遠信公司成立消費借貸契約之意，遑論上述關於商品總
    價、分期期數及分期價款等內容，僅係雙方就「分期付款買
    賣」之約定，亦無從認定實質上係由被告向遠信公司借貸款
    項而約定分期償付之意，尚難認被告與遠信公司間有成立消
    費借貸契約，故被告僅有給付課程費用之債務。是原告主張
    自遠信公司輾轉受讓消費借貸債權云云，自屬無據。
　㈢又商人、製造人、手工業人所供給之商品及產物之代價請求
    權，因2年間不行使而消滅；消滅時效，自請求權可行使時
    起算，民法第127條第8款、第128條前段分別定有明文。而
    債務人於受通知時，所得對抗讓與人之事由，皆得以之對抗
    受讓人，民法第299條第1項定有明文。查本件分期付款買賣
    契約並非消費借貸契約乙節，已如前述，是本件並不適用民
    法第125條一般消滅時效15年之規定。本件被告係以分期付
    款之方式向聯成電腦購買電腦課程之商品，自屬就商人所供
    給之商品而成立分期付款買賣契約，是本件係商品代價之請
    求權，依上開規定，其時效應為2年，而原告係輾轉受讓本
    件商品代價請求權，則依民法第299條第1項規定，被告所為
    之時效抗辯，自得援用於受讓人即原告。又本件被告之分期
    款繳款期限自97年5月6日起至100年5月5日止（共36期），
    迄至本件原告聲請核發支付命令時即110年4月28日（詳參原
    告支付命令聲請狀上本院收文戳章可稽），至少已近10年，
    是本件商品代價請求權確已罹於2年時效，被告抗辯原告之
    債權請求權已然罹於時效，而拒絕給付，自屬有據。
　㈣復按定型化契約條款如有疑義時，應為有利於消費者之解釋
    。定型化契約中之條款違反誠信原則，對消費者顯失公平者
    ，無效。消費者保護法第11條第2項、第12條第1項分別定有
    明文。本件原告雖主張被告向遠信公司辦理信用貸款云云，
    惟從原告所提出之分期付款買賣申請書暨約定書之記載，僅
    能認為被告即消費者僅有給付課程費用之債務，尚難認被告
    與遠信公司間另成立消費借貸契約等節，已如前述。而該分
    期付款買賣申請書暨約定書係遠信公司預先擬定之條款為內
    容而訂立之契約，為定型化契約，其上雖印有十分細小之字
    體約定，然該約定之字體過小且內容不清，難謂經被告同意
    為契約內容之一，違反誠信原則，且對被告顯失公平，揆諸
    前開說明，該部分條款無效，併此敘明。
四、綜上，原告依消費借貸及債權讓與法律關係，請求被告給付
    71,500元，及自支付命令送達翌日起至清償日止，按週年利
    率5％計算之利息，為無理由，應予駁回。
五、本件事證已臻明確，兩造其餘主張、陳述及所提之證據暨攻
    擊防禦方法，核與判決結果不生影響，爰不逐一論述，併此
    敘明。
六、按訴訟費用，由敗訴之當事人負擔；小額訴訟，法院為訴訟
    費用之裁判時，應確定其費用額，民事訴訟法第78條、第43
    6條之19第1項分別定有明文。本件訴訟費用計1,000元（即
    第一審裁判費），應由敗訴之原告負擔，爰確定如主文第2
    項所示。
七、結論：本件原告之訴為無理由。爰依民事訴訟法第436條之2
    3、第436條第2項、第78條、第436條之19第1項，判決如主
    文。
中　　華　　民　　國　　110 　年　　10　　月　　14　　日
                    新市簡易庭  法  官　曾仁勇
以上正本證明與原本無異。
如不服本判決，應於送達後20日內，向本院提出上訴狀並表明上
訴理由，如於本判決宣示後送達前提起上訴者，應於判決送達後
20日內補提上訴理由書（須附繕本）。
對於小額程序之第一審判決之上訴，非以其違背法令之理由，不
得為之。且上訴狀內應記載表明（一）原判決所違背之法令及其
具體內容。（二）依訴訟資料可認為原判決有違背法令之具體事
實者。
如委任律師提起上訴者，應一併繳納上訴審裁判費。 
中　　華　　民　　國　　110 　年　　10　　月　　14　　日
                                書記官  吳佩芬